【裁判字號】    97,交聲,325
【裁判日期】    970926
【裁判案由】    聲明異議
【裁判全文】
臺灣嘉義地方法院交通事件裁定         97年度交聲字第325號
原處分機關  交通部公路總局嘉義區監理所嘉義市監理站
異  議  人
即受處分人  甲○○
                      2號
上列異議人因違反道路交通管理處罰條例案件，對於原處分機關
即交通部公路總局嘉義區監理所嘉義市監理站中華民國九十七年
八月十九日所為之處分（原處分案號：嘉監義裁字第裁76-LAA01
2952號），聲明異議，本院裁定如下：
    主  文
異議駁回。
    理  由
一、本件原處分機關移送意旨略以：異議人即受處分人許庭褘（
    下稱異議人）於民國九十七年四月二十五日上午八時五十分
    許，駕駛車牌號碼G9C－867號重型機車，沿嘉義市東區某無
    名巷由北往南行駛，行至嘉義市○區○○○路二十五巷三十
    二號前交岔路口時，違反汽車行駛至無號誌之交岔路口，未
    劃分幹、支線，車道數相同，同為直行車者，左方直行車應
    暫停讓右方直行車先行之規定，未確認吳鳳南路二十五巷由
    西往東方向有無車輛直行，即行穿越，適有乙○○騎乘車牌
    號碼OQI－582號重型機車，沿西往東方向駛至，遂於該交岔
    路口內，異議人機車之右後車身與乙○○機車之前車頭發生
    撞擊，乙○○因而人車倒地，致受有左肩骨折、左腳擦傷之
    傷害。經嘉義市政府警察局交通警察隊員警認異議人有「行
    至無號誌路口，車道數相同時，左方車未讓右方車先行之違
    規，及違規肇事致人受傷」，於九十七年七月十六日，以嘉
    市警交字第LAA012 952號違規通知單舉發之，而原處分機關
    即交通部公路局嘉義區監理所嘉義市監理站（下稱原處分機
    關）亦認有前揭違規，於九十七年八月十九日以嘉監義裁字
    第裁76-LAA012952號裁決書（下稱原處分），依道路交通管
    理處罰條例第四十五條第九款、第六十一條第三項前段及第
    六十三條第一項第一款規定，對異議人為「罰鍰新臺幣（下
    同）六百元，並記違規點數四點」之處分。
二、異議人異議意旨略以：道路交通安全規則第一百零二條第一
    項第二款規定係指兩車同等距之情形下，左方車應讓右方車
    先行，其當日行駛至巷口時已先煞車停止，並觀望左右無來
    車後方行起步，且已行車至交岔路口中心位置，故其並無左
    方車不讓右方車先行情事，且已善盡行車注意義務，該故意
    過失並非可歸責於其本人云云。
三、按汽車駕駛人，爭道行駛，車道數相同時，有左方車不讓右
    方車先行之情形者，處新臺幣六百元以上一千八百元以下罰
    鍰；汽車駕駛人，駕駛汽車違反道路交通安全規則，因而肇
    事致人受傷者，記違規點數三點；汽車駕駛人違反道路交通
    管理處罰條例第四十五條規定者，除依原條款處罰鍰外，並
    予記違規點數一點，道路交通管理處罰條例第四十五條第九
    款、第六十一條第三項前段及第六十三條第一項第一款分別
    定有明文。
四、查本件異議人駕駛前開機車，由北往南行經前揭時地交岔路
    口，與右方駛來（西向東）之乙○○所騎前開機車發生車禍
    ，致使乙○○倒地受有前揭傷害；嗣前揭員警掣單舉發，而
    原處分機關亦依道路交通管理處罰條例第四十五條第九款、
    第六十一條第三項前段及第六十三條第一項第一款規定，裁
    罰異議人前揭處分等情，有違規通知單、裁決書等件附卷可
    稽，且經本院依職權向警方調取本件相關資料，有道路交通
    事故現場圖、道路交通事故調查報告表 (一)、(二)、交通
    事故談話紀錄表及現場照片十四張附卷可憑，堪予認定。
五、本件異議人以前開情詞置辯，惟查：
  (一)按車輛行至無號誌之交岔路口，未劃分幹、支線道者，如
      同為直行車者，左方車應暫停讓右方車先行，道路交通安
      全規則第一百零二條第一項第二款定有明文。參據警方事
      故現場圖、照片所示，肇事路口為無號誌之交岔路口，且
      事故當時亦未設置停讓標誌、標線予以劃分幹、支道。本
      件異議人駕駛前開小客車，行經前揭未劃分幹、支道之無
      號誌交岔路口，本應遵守上開規定，且當時天候晴，日間
      自然光線，直行柏油路面，乾燥無缺陷，視距良好，無障
      礙物等情形，有道路交通事故調查報告表 (一)在卷可證
      ，並無不能注意之情事，異議人竟疏未注意，肇致本件事
      故，其有違反注意義務之違規情事甚明。又異議人違反義
      務之違規駕駛行為與乙○○所受之前開傷害間，具有相當
      因果關係；告違規肇事致人受傷情事，洵屬有據。
  (二)異議人雖辯稱其駕車進入前揭路口前，曾煞車停止，觀看
      右方有無來車後再行起步云云，然徵諸乙○○機車行駛之
      巷道乃是直路，並無彎曲之情，且乙○○於本院審理時具
      結證稱當時現場有光線、非陰雨天、交叉路口並無物品阻
      擋視線、證人所騎乘機車前方亦無他車阻擋等語，可知異
      議人進入前揭路口前，若曾觀看右方道路，當能發現乙○
      ○機車自右方直行駛來，而暫停讓車；另異議人於本院審
      理時亦自承其當日進入巷口後雖曾減速觀察左右有無來車
      ，惟減速時仍繼續前行並未停止，故異議人就其曾否停車
      一事前後主張已有自相矛盾；再觀諸卷附交通事故現場圖
      所示，嘉義市○○○路二十五巷（東西向）寬度僅約四‧
      七公尺，異議人所騎乘機車前輪直徑約○‧六或○‧七公
      尺、二車於交岔路口中心處發生撞擊等情，為異議人所不
      爭執；則異議人倘於騎車進入交岔路口時有左右觀察，該
      時距路口中心位置撞擊處僅餘約一‧七公尺，若以行車時
      速十公里計算（行車距離每秒約二‧七公尺），則其於距
      中心路口發生撞擊處，反應時間僅餘約○‧六秒左右，○
      ‧六秒之時間長度即便立即煞車亦有所不及，由此亦可反
      推得知乙○○所騎乘機車於本件事發前早已近在咫尺，絕
      無觀察後仍無法發現之可能，異議人此節所辯，顯係事後
      卸責之詞，委無足採。
  (三)異議人另辯稱其所騎乘機車已過交岔路口中心，故其並無
      左方車不讓右方車先行情事云云。按道路交通安全規則第
      一百零二條第一項第六款於九十五年六月三十日修正前原
      規定：「轉彎車應讓直行車先行。但直行車尚未進入交岔
      路口，而轉彎車已達中心處開始轉彎，直行車應讓轉彎車
      先行。」嗣修正後改列為同條項第七款，並已刪除但書規
      定，可知道路交通安全規則九十五年六月三十日修法後係
      採絕對路權制，就路權之歸屬不再因個案轉彎車是否先達
      中心處開始轉彎而生差異，以免駕駛人競相爭道而頻生事
      故，並減少事故發生後認定已否通過中心處之實務困難。
      故異議人執前揭修法前之規定主張路權應歸屬於己，其並
      無過失可言，已有未合。況適用前揭修法前規定之前提要
      件乃系爭車輛一為轉彎車，一為直行車，本件二車既皆為
      直行車，自亦無上開修法前規定之適用可言。故異議人此
      部分所辯，亦無足採信。
六、綜上，異議人所辯既均無足採，其確有行至無號誌路口，車
    道數相同時，左方車未讓右方車先行之違規，並因而肇事致
    乙○○成傷情事，即堪認定。從而，原處分機關以異議人違
    規事證明確，依道路交通管理處罰條例第四十五條第九款、
    第六十一條第三項前段及第六十三條第一項第一款規定及違
    反道路交通管理事件統一裁罰基準表之規定，裁處異議人罰
    鍰六百元，並記違規點數四點，洵無違誤。本件聲明異議為
    無理由，應予駁回。
據上論斷，應依道路交通管理處罰條例第八十七條第二項，道路
交通案件處理辦法第十九條，裁定如主文。
中    華    民    國    97    年    9     月    26    日
                     交通法庭  法  官  蔡廷宜
以上正本證明與原本無異。
如不服本裁定應於送達後五日內向本院提出抗告狀。
中    華    民    國    97    年    9     月    26    日
                               書記官  林美足


司法院資訊處製作；財團法人民間司法改革基金會備份。
